臺灣高等法院花蓮分院刑事判決　　　　100年度上訴字第185號
上　訴　人
即　被　告　林孝榮
上列上訴人因強盜等案件，不服臺灣臺東地方法院100年度訴字
第12號中華民國100年7月18日第一審判決（起訴案號：臺灣臺東
地方法院檢察署99年度偵字第2576號），提起上訴，本院判決如
下：
    主  文
上訴駁回。
    理  由
一、依刑事訴訟法第350條、第361條、第362條、第367條規定，
    不服地方法院之第一審判決而上訴者，須提出上訴書狀，並
    應敘述具體理由，為上訴必備之程式；其所提出之上訴書狀
    並未敘述上訴理由，或僅曾以言詞陳述上訴理由者，均應於
    上訴期間屆滿後20日內補提理由書於第一審法院。第一審法
    院經形式審查，認逾期未補提上訴理由者，應定期間先命補
    正；逾期未補正者，為上訴不合法律上之程式，應以裁定駁
    回。倘已提出上訴理由，但所提非屬具體理由者，則由第二
    審法院以上訴不合法律上之程式，判決駁回。而所謂具體理
    由，必係依據卷內既有訴訟資料或提出新事證，指摘或表明
    第一審判決有何採證認事、用法或量刑等足以影響判決本旨
    之不當或違法，而構成應予撤銷之具體事由，始克當之（例
    如：依憑證據法則具體指出所採證據何以不具證據能力，或
    依憑卷證資料，明確指出所為證據證明力之判斷如何違背經
    驗、論理法則）；倘僅泛言原判決認定事實錯誤、違背法令
    、量刑失之過重或輕縱，而未依上揭意旨指出具體事由，或
    形式上雖已指出具體事由，然該事由縱使屬實，亦不足以認
    為原判決有何不當或違法者（例如：對不具有調查必要性之
    證據，法院未依聲請調查亦未說明理由，或援用證據不當，
    但除去該證據仍應為同一事實之認定），皆難謂係具體理由
    ，俾與第二審上訴制度在請求第二審法院撤銷、變更第一審
    不當或違法之判決，以實現個案救濟之立法目的相契合，並
    節制濫行上訴（最高法院著有97年度台上字第892號判決可
    參）。
二、上訴理由略以：被害人並未傷到，被告也沒有拿什麼被害人
    東西，原審判決應執行有期徒刑9年太重，被告第1次犯強盜
    案，不知犯了重罪，希望法院改判輕罪云云。
三、經查原判決依上訴人即被告林孝榮於警詢、偵查及原審法院
    審理時之自白、證人即告訴人林熙雄之指訴、證人高亮生、
    王金蓮、林誠之證述、以及卷附之臺東縣警察局大武分局搜
    索扣押筆錄、臺東縣警察局大武分局扣押物品目錄表、贓物
    認領保管單、刑案現場測繪圖、內政部警政署刑事警察局99
    年12月1日刑紋字第0990165312號鑑定書、刑事案件證物採
    驗紀錄表（99年11月10日東警鑑字第0991120101號）、員警
    職務報告及相關照片共23張等件，認定被告確有起訴書所載
    之竊盜1次、夜間侵入住宅竊盜2次、攜帶兇器於夜間侵入住
    宅強盜1次等犯行，因論以被告觸犯刑法第320條第1項竊盜
    罪、修正前同法第321條第1項第1款之夜間侵入住宅竊盜罪2
    罪、同法第330條第1項攜帶兇器於夜間侵入住宅強盜罪（此
    部分被告尚犯情節較輕之預備強盜犯行，惟因屬接續犯態樣
    而不另論之），並敘明被告具累犯之情形，就其所犯之罪依
    法加重其刑，原判決所為論述及判斷，並無違背經驗法則及
    論理法則，或有何違背法令之處。另觀諸原判決理由二、(三)
    ，原審已審酌被告不思以己力正當謀生，反意圖不勞而獲，
    多次竊盜，侵害他人之財產權，破壞社會治安甚鉅，所為實
    屬非是；又在凌晨時際，持用菜刀強盜被害人之店舖，而對
    被害人造成一定之心理恐懼，且對社會治安戕害尚非輕微，
    而其於犯罪後雖與被害人王金蓮達成和解（見原審卷第65頁
    所附調解程序筆錄），但迄未履行和解條件（見原審卷第83
    頁、第141頁背面），且前已有多次財產犯罪之前科，有被
    告前案紀錄表可參，素行非佳；又其犯後承認部分犯行，且
    竊盜、強盜所得財物非鉅，兼衡其智識程度、生活狀況（國
    中肄業，職業為林務局約聘工人〈見原審卷第63頁所附工作
    服務證明書〉，未婚，父歿母健在）等一切情狀，分別量處
    如原判決主文所示之刑，並定其應執行刑有期徒刑9年，復
    就被告犯罪情狀詳加說明無從適用刑法第59條、第19條第1
    項、第2項減輕其刑或不罰之規定，再敘及不另為無罪諭知
    之部分，具見原審已詳敘其所憑證據、認定理由及量刑依據
    ，而量刑之輕重係屬事實審法院得依職權自由裁量之事項，
    原審於量刑時，已依刑法第57條之規定，以行為人之責任為
    基礎，從形式上觀察，原判決並無認定事實錯誤、量刑瑕疵
    或違背法令之情形，是被告上訴泛言原審量刑過重，請求予
    以減輕云云，亦僅就原判決已審酌之事項再事爭執，依上揭
    說明，與上訴第二審應備之具體理由並不相符。
四、此外，被告並未提出其他新事證，指摘或表明第一審判決有
    何採證認事，足以影響判決本旨之不當或違法，而構成應予
    撤銷之具體事由。故依前開最高法院判決意旨，被告前揭上
    訴理由自非屬得上訴第二審之具體理由。揆諸上開說明，本
    件上訴不合法律上之程式，且無從命補正，應予駁回，並不
    經言詞辯論為之。
五、末按，鑒於司法分工及公平法院中立角色之維持，第一審辯
    護人是否盡善良管理人之注意義務而克盡其襄助被告使受合
    法第二審上訴之責，並非基於仲裁者之第二審法院所應介入
    或得以置喙，此與未有辯護人協助之弱勢被告，第二審法院
    本於善盡訴訟照料義務，在無損於公正性之情形下，針對被
    告提出之上訴書狀仍得行使必要之闡明權，使為完足之陳述
    ，究明其上訴書狀之真意為何，以保障該無辯護人奧援之被
    告訴訟權之情形，尚屬有別，不能混淆。至於刑事訴訟法第
    31條指定辯護人之適用於第二審，當係指被告在第二審之上
    訴已屬合法之情形而言，如其上訴因不符合具體之要件而應
    從程序上駁回，自無在第二審為被告指定辯護人之必要（最
    高法院99年度台上字第5087號判決參酌）。本件被告所犯刑
    法第330條第1項之攜帶兇器於夜間侵入住宅強盜罪，其法定
    最輕本刑為7年以上有期徒刑，雖屬刑事訴訟法第31條所定
    之強制辯護案件，然被告上訴無具體理由，而應從程序上駁
    回，從而，揆諸前開最高法院判決意旨，本院自無指定辯護
    之必要，附此說明。
據上論斷，依刑事訴訟法第367條前段、第372條，判決如主文。
中    華    民    國    100    年    8    月    16    日
                  刑事庭審判長法  官 謝志揚
                              法  官 林慶煙
                              法  官 張健河
以上正本證明與原本無異。
本件強盜罪部分如不服本判決，應於收受送達後10日內向本院提
出上訴書狀，其未敘述理由者，並得於提起上訴狀後10日內向本
院補提理由書（均須按他造當事人之人數附繕本）「切勿逕送上
級法院」。
告訴人或被害人如對於本判決不服者，應具備理由請求檢察官上
訴，其上訴期間之計算係以檢察官收受判決正本之日期為準。
其餘部分不得上訴。
中    華    民    國   100    年    8     月    16    日
                              書記官 徐文彬